臺灣板橋地方法院刑事裁定　　　　　　　96年度交聲字第87號
原處分機關　交通部公路總局臺北區監理所
異　議　人
即受處分人　甲○○
上列異議人即受處分人因違反道路交通管理處罰條例案件，對於
交通部公路總局臺北區監理所於民國96年1 月11日所為之處分（
原處分案號：北監自裁字裁40-Z00000000號）聲明異議，本院裁
定如下：
    主  文
異議駁回。
    理  由
一、原處分機關處分意旨略以：異議人即受處分人甲○○於民國
    95年11月9日10時53分許，駕駛車牌號碼U4-2188號自用小客
    車，沿國道三號南下行駛至24.9公里處時，因「行駛右側路
    肩（警車在前避車灣）」，為內政部警政署國道公路警察局
    第九警察隊木柵分隊警員以異議人即受處分人違反道路交通
    管理處罰條例第33條第1項第9款之行為，當場攔停舉發。嗣
    異議人即受處分人雖於應到案日期前提出申訴，惟經原處分
    機關函請舉發單位調查結果，仍認異議人即受處分人確有行
    駛高速公路違規使用路肩之行為，原處分機關乃於96年1 月
    11日，依道路交通管理處罰條例第33條第1項第9款、第63條
    第1項第1款規定，裁處異議人即受處分人新臺幣（下同）
    4,000 元罰鍰，並記違規點數1 點。
二、異議人即受處分人異議意旨則以：其於上揭時、地行駛路肩
    係因發現路面上有黑物，恐致車輪爆胎，為顧及行車與車上
    乘客安全，為閃避該物而將車輛右轉，使右前輪超出車道
    1/3 ，從而才將車開至路肩上。嗣遭員警攔檢取締後，曾偕
    同員警至現場查看，發現該處白實體標線上果有相當長之煞
    車痕，此即為異議人即受處分人當時於遠處見聞之黑物。國
    道路肩既係供行車閃避及事故車輛停放所設，則本件於上揭
    時、地閃避黑物而行駛路肩，不應認定為違規事實，故顯然
    員警舉發有誤，為此聲明異議，請求撤銷原處分等語。
三、按汽車行駛高速公路，不得有在路肩上行駛，或利用路肩超
    越前車或倒車之行為，高速公路及快速公路交通管制規則第
    9 條第1項第2款定有明文。次按高速公路路肩係供執行任務
    之救護車、消防車、警備車、工程車、救濟車及吊車，以及
    經高速公路管理機關核准，執行檢修或拖吊任務之之檢修及
    拖吊車輛之用，其他車輛尚不得以車道阻塞而占用路肩行駛
    ，此由高速公路及快速公路交通管制規則第9條第2項規定之
    反面解釋意旨亦足資參照。再按汽車行駛於高速公路，不遵
    使用限制、禁止、行車管制及管理事項之管制規則而未依規
    定使用路肩，處汽車駕駛人3,000元以上6,000元以下罰鍰，
    並記違規點數1點，道路交通管理處罰條例第33條第1項第9
    款、第63條第1項第1款定有明文。
四、經查：
（一）本件異議人即受處分人於95年11月9 日10時53分許，駕駛
      車牌號碼U4-2188 號自用小客車，沿國道三號南下行駛至
      24.9公里處時，因「行駛右側路肩（警車在前避車灣）」
      ，經為內政部警政署國道公路警察局第九警察隊木柵分隊
      警員依道路交通管理處罰條例第33條第1項第9款，當場攔
      停舉發之事實，有內政部警政署國道公路警察局公警局交
      字第Z00000000 號舉發違反道路交通管理事件通知單乙紙
      在卷可佐。
（二）異議人即受處分人雖辯稱：行駛路肩係因發現路面上有黑
      物，恐致車輪爆胎，為顧及行車與車上乘客安全，是閃避
      該物而將車輛右轉，方使右前輪超出車道1/3 至路肩上云
      云，惟觀之內政部警政署國道公路警察局第九警察隊95年
      12月8 日公警九交字第0950971487號函覆原處分機關，就
      本件違規事實記載：「經本隊員警於上述時、地發現該車
      違規行駛路肩，即將該車攔停稽查，於索閱證件時並告知
      違規事由，陳君當下即稱其係誤以為煞車痕為掉落物而閃
      避行駛路肩，員警即告知其前行車行駛該處時均無閃避之
      行為，且陳君違規行駛路肩時尚有超越前行車之行為」等
      語，有該函附卷可憑，是以既然前行車行駛該處時均無閃
      避行為，且異議人即受處分人行駛路肩時尚有超越前行車
      行為，堪認本件違規情節均經舉發警員當場目睹無誤。又
      異議人即受處分人另辯稱：嗣遭取締後曾偕同員警至國道
      三號南下24公里處，亦發現該處白實體標線上果有相當長
      之煞車痕，即當時於遠處見聞之黑物，故係誤以為煞車痕
      為掉落物而閃避行駛路肩云云，然查本件員警攔停違規地
      點為國道三號南下24.9公里處，與異議人即受處分人辯解
      發現黑物而閃避行駛路肩之點距離約900 公尺之遠，是縱
      異議人即受處分人果係因見白實體標線上有煞車痕誤認為
      掉落物而將車駛至路肩，惟一旦此緊急目的之原因消滅後
      ，異議人即受處分人仍應遵守禁止規定，立即駛離路肩以
      維持路肩通暢，異議人即受處分人竟續行使用路肩達900
      公尺之長，顯仍有未依規定擅行路肩之違規事實。又本件
      交通違規舉發過程雖未錄影或以其他科學儀器另為佐證，
      惟按交通警察掣單舉發違反道路交通管理處罰條例所列之
      違規事實，本質上為行政處分，係公務員基於職務上之權
      力，依法就特定之具體事件所為之具公法上效果之單方行
      政行為，基於公務員為公法上行為具有公信力之原則，該
      行政行為當可被推定為真正，據以處分之事實認定亦可推
      認係正確無誤，蓋公務員一切行政行為如均需預留證據以
      證其實，則國家行政勢必窒礙難行，據此，刑事訴訟法關
      於犯罪事實證據之規定如與屬行政秩序罰之交通違規裁罰
      本質不合，即不在準用之列。從而，本件舉發警員既經核
      對所記駕駛人姓名等身分資料及車號等車籍資料皆相符合
      ，且本院遍查全件事證，亦無任何證據足資證明本案錯認
      違規情事，是執勤警員本其維護交通秩序、安全職責所為
      之舉發，自堪推定為真實。則異議人即受處分人駕駛前開
      自用小客車，應確有行駛於高速公路未依規定使用路肩之
      違規。
五、綜上所述，本件異議人即受處分人確有上揭違規事實，洵堪
    認定。從而，原處分機關以異議人即受處分人違規事證明確
    ，依道路交通管理處罰條例第33條第1項第9款、第63條第1
    項第1款規定，裁處異議人即受處分人罰鍰4,000元，並記違
    規點數1 點，於法並無違誤，量處亦稱妥適。本件異議人即
    受處分人之異議為無理由，爰予駁回。
六、據上論斷，應依道路交通案件處理辦法第19條，裁定如主文
    。
中　　華　　民　　國　　96　　年　　1 　　月　　31　　日
                  交通法庭    法　官  張宏節
此正本與原本無異。
如不服本裁定，應於送達後5日內，向本院提出抗告狀。
                              書記官  李崇文
中　　華　　民　　國　　96　　年　　2 　　月　　2 　　日
